【裁判字號】    99,沙簡上,9
【裁判日期】    990304
【裁判案由】    賭博
【裁判全文】
臺灣臺中地方法院刑事判決             99年度沙簡上字第9號
上  訴  人
即  被  告  乙○○
            甲○○
共      同
選任辯護人  施瑞章律師
上列上訴人等因賭博等案件，不服本院98年度沙簡字第716號中
華民國98年11月25日第一審判決（聲請簡易判決處刑案號：臺灣
臺中地方法院檢察署98年度偵字第24202號），提起上訴，本院
判決如下：
    主    文
原判決撤銷。
乙○○共同在公眾得出入之場所賭博財物，處罰金新臺幣貳萬元
，如易服勞役，以新臺幣壹仟元折算壹日。扣案之電子遊戲機具
「Happy Ball」（含IC版）壹臺、「蜘蛛五星」（含IC版）貳臺
、現金新臺幣伍仟伍佰壹拾元，均沒收。
甲○○違反未依電子遊戲場業管理條例規定，領有電子遊戲場業
營業級別證，不得經營電子遊戲場業之規定，處有期徒刑貳月，
如易科罰金，以新臺幣壹仟元折算壹日。扣案之電子遊戲機具「
Happy Ball」（含IC版）壹臺、「蜘蛛五星」（含IC版）貳臺、
現金新臺幣伍仟伍佰壹拾元，均沒收。
    犯罪事實
一、甲○○明知未依電子遊戲場業管理條例規定，向主管機關申
    請辦理經營電子遊戲場業之營利事業登記，竟基於經營電子
    遊戲場業及反覆、延續性賭博之單一行為決意，自民國98年
    9月間某日起，在其所經營位在臺中縣后里鄉○○路755之10
    號「名人撞球場」店內公眾得出入之場所，擺設電子遊戲機
    具「Happy Ball」1臺、「蜘蛛五星」2臺，並以每月新臺幣
    （下同）2萬3000元之代價，僱用與之有賭博犯意聯絡之乙
    ○○擔任店員，負責電子遊戲機具開、洗分與兌換現金等工
    作，而供不特定人以現金開分把玩該等電子遊戲機具；其方
    式為以一比一之比例開分，即支出10元即有10分可供押注，
    並在機臺顯示分數，以該分數運轉，賭玩結束時，若未能押
    中，則不退還賭資，把玩後如有累積分數，則可以一比一之
    比例兌換回現金；甲○○、乙○○即藉此射倖之方式與不特
    定之賭客賭博財物，甲○○並以此方式違規經營電子遊戲場
    業。嗣於98年10月1日上午5時許，為警喬裝賭客在上址把玩
    機具後，以積分300分向乙○○兌換現金300元時，出示本院
    核發之搜索票執行搜索而當場查獲乙○○，並扣得甲○○所
    有之電子遊戲機具「Happy Ball」（含IC版）1臺、「蜘蛛
    五星」（含IC版）2臺及現金5510元，始進而查悉上情。
二、案經臺中縣警察局大甲分局報告臺灣臺中地方法院檢察署檢
    察官偵查起訴。
    理    由
一、訊據上訴人即被告（下稱被告）乙○○、甲○○對於上開犯
    罪事實均坦承不諱，且有扣案之電子遊戲機具「Happy Ball
    」（含IC版）1臺、「蜘蛛五星」（含IC版）2臺及現金5510
    元可稽；並有現場照片8張、臺中縣警察局大甲分局搜索扣
    押筆錄乙份在卷可參，足見被告等自白確與犯罪事實相符。
    本件事證明確，被告等犯行洵堪認定，應予依法論科。
二、論罪科刑部分：
(一)、按所謂電子遊戲場「業」，指「業務」而言。刑法上所謂業
    務，係以事實上執行業務者為標準，指以反覆同種類之行為
    為目的之社會的活動而言；執行此項業務，縱令欠缺形式上
    之條件，仍無礙於業務之性質。因此不論該事業是否「專營
    」電子遊戲場業，亦不問經營是否需達「一定之規模」，即
    使於原本所營事業外，兼營電子遊戲場業，或所經營之電子
    遊戲場不具相當之規模，亦無礙於電子遊戲場業管理條例相
    關規定之適用（最高法院90年臺非字第276號判例意旨參照
    ）：本件被告甲○○未依電子遊戲場業管理條例規定，辦理
    營利事業登記，即在其所經營之「名人撞球場」店內擺設賭
    博性電動機具「Happy Ball」1臺、「蜘蛛五星」2臺與不特
    定人對賭，而為經營電子遊戲場業之行為，並僱請被告乙○
    ○擔任店員，在店內負責機臺之開分、洗分與記帳、兌換現
    金等工作；是核被告甲○○所為，應係違反電子遊戲場業管
    理條例第15條之規定，需依同條例第22條規定處斷，暨犯刑
    法第266條第1項前段在公眾得出入之場所賭博財物罪；另被
    告乙○○所為，係犯刑法第266條第1項前段在公眾得出入之
    場所賭博財物罪。被告甲○○與所僱用之店員即被告乙○○
    間，就上開普通賭博部分之犯行，彼此間俱有犯意之聯絡與
    行為之分擔，其等既共同實行賭博犯罪之行為，此部分應論
    以共同正犯。被告二人共同擺設賭博性電子遊戲機具與不特
    定賭客對賭財物，當不止賭博一次即結束，此種行為本質上
    乃具有反覆、延續之特質，應作一次之法律伻價，為刑法理
    論之集合犯之概念，應論以一罪。又被告甲○○所犯刑法普
    通賭博罪與違反電子遊戲場業管理條例第15條之規定二罪間
    ，係一行為觸犯二罪名，為想像競合犯，應依刑法第55條之
    規定，從一重之違反電子遊戲場業管理條例罪處斷。
(二)、聲請簡易判決處刑書意旨雖認為被告二人另涉犯刑法第268
    條之意圖營利供給賭博場所與聚眾賭博罪嫌。惟按刑法第
    266條第1項前段所處罰者為賭博行為；同法第268條所處罰
    者，為供給賭博場所或聚眾賭博行為。而刑法第266條第1項
    係從自己賭博行為獲得利益；同法第268條係從供給賭博場
    所或聚眾賭博行為獲取利益，並非自賭博行為獲利。因此不
    能以賭博之人，提供賭具或賭博場所，有贏錢之意圖，且有
    較大之獲利機會，即認該賭博之人之行為該當刑法第268條
    之罪。另在店家擺設電動賭博機具供人投幣玩樂，縱依該機
    器之設計結構，店家之勝率較高，惟其輸贏之或然率仍屬不
    確定，其性質係以該機器代替自己，與人在公眾得出入之場
    所賭博，與意圖營利供給賭博場所或聚眾賭博，係由他人賭
    博不同，且擺設電動賭博機具供人玩樂，店家仍係憑偶然之
    事實以決定財物之得喪，並無何從中抽取金錢圖利之情形，
    與刑法第268條意圖營利之要件尚屬有間。是故，被告二人
    利用前揭賭博性電子遊戲機具不確定之輸贏機率，與不特定
    之賭客賭博財物，既無證據證明有另向客人收取場地費或抽
    頭費之情事，其等係以該賭博性電子遊戲機具出現之偶然事
    實決定勝負，性質上係利用賭博性電子遊戲機具與不特定之
    賭客對賭，尚難認係基於營利之意圖，應認無從成立刑法第
    268條之意圖營利供給賭博場所及聚眾賭博罪，聲請簡易判
    決處刑書關此部分之意旨顯有誤會，就此部分原應為對被告
    二人均判決無罪，惟公訴意旨認被告二人此部分之罪嫌，與
    被告甲○○上開經論罪科刑之違反電子遊戲場業管理條例及
    普通賭博罪；被告乙○○上開經論罪科刑之普通賭博罪間，
    有想像競合犯之裁判上一罪關係，爰均不另為無罪之諭知。
(三)、另聲請簡易判決處刑書意旨雖認為被告乙○○亦涉有違反電
    子遊戲場業管理條例第15條之罪嫌，然查：被告乙○○係受
    僱於被告甲○○乙情，業據被告乙○○、甲○○二人陳明在
    卷，且無積極之證據足資證明被告乙○○係該店之負責人之
    一，是被告乙○○既僅為該店之店員，自無可能科以其應依
    電子遊戲場業管理條例規定，向主管機關申請辦理經營電子
    遊戲場業之營利事業登記之責，是應認無從成立電子遊戲場
    業管理條例第15條之罪嫌，聲請簡易判決處刑書關此部分之
    意旨亦有誤會，就此部分原應為對被告乙○○判決無罪，惟
    公訴意旨認被告乙○○此部分之罪嫌，與其上開經論罪科刑
    之普通賭博罪間，有想像競合犯之裁判上一罪關係，亦不另
    為無罪之諭知。
(四)、原審予以論罪科刑，固非無見，惟查：被告二人均不成立刑
    法第268條之罪，而被告乙○○亦不成立違反電子遊戲場管
    理條例第15條之罪，已詳如前述，則原判決認被告二人成立
    刑法第268條之罪、被告乙○○另成立違反電子遊戲場管理
    條例第15條之罪，自有判決適用法則不當之違誤，被告之上
    訴為有理由，自應由本院將原判決撤銷改判。
(五)、爰審酌被告二人前未曾受有期徒刑以上之刑之宣告，暨其犯
    罪之動機、目的、手段、犯後均坦承犯罪、犯後態度良好等
    一切情狀，各量處被告如主文所示之刑，並就被告乙○○部
    分諭知易服勞役、被告甲○○易科罰金之折算標準，以示懲
    儆。
(六)、又扣案之電子遊戲機具「Happy Ball」（含IC版）1臺及「
    蜘蛛五星」（含IC版）2臺為當場賭博之器具；現金5510元
    為賭檯裡、兌換籌碼處之財物，均應依刑法第266條第2項之
    規定宣告沒收。
據上論斷，應依刑事訴訟法第369條第1項前段、第364條、第299
條第1項前段、電子遊戲場業管理條例第22條、刑法第11條前段
、刑法第28條、第266條第1項前段、第2項、第55條、第41條第
1項前段、第42條第3項，刑法施行法第1條之1第1項、第2項前段
，判決如主文。
中    華    民    國    99    年     3    月     4    日
                        臺灣臺中地方法院刑事第十六庭
                            審判長法  官  巫淑芳
                                  法  官  戴佳慧
                                  法  官  劉麗瑛
以上正本證明與原本無異。
不得上訴。
                                  書記官  王玟
中    華    民    國    99    年     3    月     4    日
附錄本案論罪科刑法條全文
電子遊戲場業管理條例第15條：
未依本條例規定領有電子遊戲場業營業級別證者，不得經營電子
遊戲場業。
電子遊戲場業管理條例第22條：
違反第15條規定者，處行為人1年以下有期徒刑、拘役或科或併
科新臺幣500,000元以上2500,000元以下罰金。
刑法第266條：
在公共場所或公眾得出入之場所賭博財物者，處1千元以下罰金
。但以供人暫時娛樂之物為賭者，不在此限。
當場賭博之器具與在賭檯或兌換籌碼處之財物，不問屬於犯人與
否，沒收之。

司法院資訊處製作；財團法人民間司法改革基金會備份。
